高雄高等行政法院簡易判決
　　　　　　　　　　　　　　　　九十六年度簡字第二０三號
原　　　告　甲○○
訴訟代理人　許佳新　會計師
被　　　告　財政部台灣省南區國稅局
代　表　人　乙○○　局長
上列當事人間因綜合所得稅事件，原告不服財政部中華民國九十
六年四月四日台財訴字第０九六０００八三四一０號訴願決定，
提起行政訴訟。本院判決如下：
　　主  文
原告之訴駁回。
訴訟費用由原告負擔。
　　事實及理由
一、原告係信合美聯合診所（下稱信合美診所）合夥人，九十年
    度綜合所得稅結算申報，列報該診所收入總額新台幣（下同
    ）一一一、六七六、三五八元，費用總額八三、五０四、二
    二三元，全年所得額二八、一七二、一三五元，嗣該診所於
    民國（下同）九十四年三月十八日更正申報業務損益計算表
    ，收入總額一一八、八五０、八五六元，費用總額八八、八
    六八、五九五元，全年所得額二九、九八二、二六一元，被
    告依查得資料核定收入總額一一八、八六四、二九四元，費
    用總額八二、三一八、二一五元，全年所得額三六、五四六
    、０七九元，並按原告合夥比例百分之三．七七計算，核定
    其執行業務所得一、三七七、七八七元，併課其九十年度綜
    合所得稅。原告不服，申經復查未獲變更，提起訴願亦遭決
    定駁回，遂提起本件行政訴訟。
二、原告起訴意旨略謂：（一）按「納稅義務人自動向稅捐稽徵
    機關補報並補繳所漏稅款者，凡屬未經檢舉、未經稽徵機關
    或財政部指定之調查人員進行調查之案件，下列之處罰一律
    免除；其涉及刑事責任者，並得免除其刑：一、本法第四十
    一條至第四十五條之處罰。二、各稅法所定關於逃漏稅之處
    罰。前項補繳之稅款，應自該項稅捐原繳納期限截止之次日
    起，至補繳之日止，就補繳之應納稅捐，依原應繳納稅款期
    間屆滿之日郵政儲金匯業局之一年期定期存款利率按日加計
    利息，一併徵收。」為稅捐稽徵法第四十八條之一所明定。
    另「符合本要點第三點各款規定之一，且申報收入與本局核
    算收入相符者；或雖不符或有漏報收入，惟業者同意就差額
    收入或漏報收入按全額計入所得額者，准予書面審核，否則
    應調帳查核，另漏報所得額部分仍應依規定處罰。前項調增
    收入或漏報收入，如係屬業務收入性質，仍得依書審純益率
    核算之費用認列，惟最高不得高於申報帳載費用總額。」復
    為財政部台灣省南區國稅局九十年度執行業務所得及私人辦
    理補習班等其他所得書面審核作業要點之第四點（下稱書面
    審核作業要點）所明定。（二）原告係信合美診所合夥人，
    九十年度綜合所得稅結算申報，列報該診所收入總額一一一
    、六七六、三五八元，費用總額八三、五０四、二二三元，
    全年所得額二八、一七二、一三五元，被告並於九十二年核
    定所得額，惟信合美診所因會計人員疏忽漏計部分自費收入
    ，且依稅捐稽徵法第四十八條之規定，按首揭書面審核作業
    要點適用書面審核，於九十四年三月十八日申請更正業務損
    益計算收入總額為一一八、八五０、八五六元，並加計利息
    補繳稅款。被告以信合美診所未能提供帳簿文據為由，而按
    未設帳之財政部九十一年二月二十一日台財稅字第０九一０
    四五一０五二號函釋核算信合美診所之純益率。然信合美診
    所基於誠實報稅心態，按漏報之金額自動誠實補報補繳稅款
    ，被告即應按其原核定之書審率加以核定，始為適法，若被
    告採用已核定稅額後再自動補報補繳稅款，均通知調帳查核
    ，則日後無人願自動補報補繳稅款。原處分及訴願決定未予
    斟酌，遽予駁回原告之復查及訴願，均有違誤，乃聲明求為
    判決撤銷原處分及訴願決定云云。被告答辯意旨則謂：（一
    ）按「個人之綜合所得總額，以其全年左列各類所得合併計
    算之︰．．．第二類︰執行業務所得︰凡執行業務者之業務
    或演技收入，減除．．．其他直接必要費用後之餘額為所得
    額。執行業務者至少應設置日記帳一種，詳細記載其業務收
    支項目，帳簿使用前，並應送主管稽徵機關登記驗印。業務
    支出，應取得確實憑證。憑證及帳冊最少應保存五年。」及
    「執行業務者未依法辦理結算申報，或未依法設帳記載及保
    存憑證，或未能提供證明所得額之帳簿文據者，稽徵機關得
    照同業一般收費及費用標準核定其所得額。」為行為時所得
    稅法第十四條第一項第二類前段、中段及同法施行細則第十
    三條第二項所明定。次按「執行業務者未依法辦理結算申報
    ，或未依法設帳記載並保存憑證，或未能提供證明所得額之
    帳簿文據者，九十年度應依核定收入總額按下列標準計算其
    必要費用：．．．十一、西醫師：（一）全民健康保險收入
    （含掛號費收入與保險對象依全民健康保險法第三十三條及
    第三十五條規定應自行負擔之費用）：百分之七十二。（二
    ）非屬全民健康保險收入：．．．二、醫療費用收入含藥費
    收入，依下列標準計算：．．．（十二）其他科別：百分之
    四十三。」為財政部九十一年二月二十一日台財稅字第０九
    一０四五一０五二號函令所核定。復按「申報或調整適用書
    面審核者，應依規定設帳記載並取得，給與及保存憑證，並
    依法辦理綜合所得稅結算申報及執行業務（其他）所得之損
    益申報。」為被告書面審核作業要點第五點所規定。（二）
    原告係信合美診所合夥人，九十年度綜合所得稅結算申報，
    列報該診所收入總額一一一、六七六、三五八元，費用總額
    八三、五０四、二二三元，全年所得額二八、一七二、一三
    五元（依被告書面審核純益率標準百分之二十五申報），被
    告初查核定收入總額一一一、六八九、七九六元，費用總額
    八三、五０四、二二三元，全年所得額二八、一八五、五七
    三元（亦依被告書面審核純益率標準百分之二十五核定），
    嗣該診所於九十四年三月十八日更正申報業務損益計算表收
    入總額一一八、八五０、八五六元，費用總額八八、八六八
    、五九五元，全年所得額二九、九八二、二六一元，被告以
    該所未能提示帳簿文據供核，乃依其更正申報之業務損益計
    算表、中央健康保險局通報資料及各類所得扣繳暨免扣繳憑
    單，重行核定收入總額一一八、八六四、二九四元（全民健
    康保險收入九三、七七四、一七九元加部分負擔收入八、六
    ０五、一０七元加掛號收入五、二七四、六五０元加自費收
    入一０、八七二、九七０元加其他收入三０六、九九０元加
    利息收入三０、三九八元），依部頒費用標準計算費用總額
    八二、三一八、二一五元【｛（九三、七七四、一七九元加
    八、六０五、一０七元＋五、二七四、六五０元）乘以百分
    之七十二｝＋｛（一０、八七二、九七０元加三０六、九九
    ０元）乘以百分之四十三｝】，全年所得額三六、五四六、
    ０七九元，並按原告之合夥比例百分之三．七七計算，核定
    其執行業務所得一、三七七、七八七元。（三）被告以九十
    五年四月十三日南區國稅法二字第０九五００七一０二五號
    函請原告提示信合美診所九十年度之帳簿文據供核，原告表
    示無法提供，有其九十五年十月十九日說明書可稽，是被告
    依首揭規定，核定執行業務所得一、三七七、七八七元，並
    無不合。（四）另依首揭所得稅法規定，執行業務者應設置
    帳簿，詳細記載其業務收支項目，若其未能提供證明所得額
    之帳簿文據，稽徵機關自得照同業一般收費及費用標準核定
    其所得額。是被告為簡化稽徵作業，推行便民服務，鼓勵執
    行業務者等誠實記帳，乃訂定書面審核要點，仍應以依規定
    設帳記載並取得，給與及保存憑證者始有其適用。本件信合
    美診所雖自動申請更正收入，惟未能提示該診所之帳簿文據
    ，是依首揭規定，仍應按部頒費用標準核定各合夥人之執行
    業務所得，其所訴洵不足採。原告所訴為無理由，乃聲明求
    為判決駁回原告之訴等語。
三、被告之代表人原為朱正雄局長，嗣因職務調動改由何瑞芳副
    局長代理，繼由乙○○接任局長乙職，並由其以代表人之身
    分聲明承受訴訟，核無不合，先予敘明。
四、按「個人之綜合所得總額，以其全年左列各類所得合併計算
    之︰．．．第二類︰執行業務所得︰凡執行業務者之業務或
    演技收入，減除．．．其他直接必要費用後之餘額為所得額
    。執行業務者至少應設置日記帳一種，詳細記載其業務收支
    項目，帳簿使用前，並應送主管稽徵機關登記驗印。業務支
    出，應取得確實憑證。憑證及帳冊最少應保存五年。」及「
    執行業務者未依法辦理結算申報，或未依法設帳記載及保存
    憑證，或未能提供證明所得額之帳簿文據者，稽徵機關得照
    同業一般收費及費用標準核定其所得額。」為行為時（下同
    ）所得稅法第十四條第一項第二類第一款、第二款及同法施
    行細則第十三條第二項所明定。次按「執行業務者未依法辦
    理結算申報，或未依法設帳記載並保存憑證，或未能提供證
    明所得額之帳簿文據者，九十年度應依核定收入總額按下列
    標準計算其必要費用：．．．十一、西醫師：（一）全民健
    康保險收入（含掛號費收入與保險對象依全民健康保險法第
    三十三條及第三十五條規定應自行負擔之費用）：百分之七
    十二。（二）非屬全民健康保險收入：．．．二、醫療費用
    收入含藥費收入，依下列標準計算：．．．（十二）其他科
    別：百分之四十三。」為財政部九十一年二月二十一日台財
    稅字第０九一０四五一０五二號令所核定。復按「申報或調
    整適用書面審核者，應依規定設帳記載並取得、給與及保存
    憑證，並依法辦理綜合所得稅結算申報及執行業務（其他）
    所得之損益申報。」亦為前揭書面審核作業要點第五點所明
    定。查上開函釋或書面查核要點，係財政部本於中央主管機
    關之地位，或被告本其權責就執行業務者未依法辦理結算申
    報，或未依法設帳記載並保存憑證，或未能提供證明所得額
    之帳簿文據者，應如何調查、審核及計算其執行業務所得，
    所為技術性及細節性事項之規範（行政規則），核與所得稅
    法第十四條規定之立法意旨相符，本院自得予以援用。
五、經查，原告係信合美診所合夥人，九十年度綜合所得稅結算
    申報，列報該診所收入總額一一一、六七六、三五八元，費
    用總額八三、五０四、二二三元，全年所得額二八、一七二
    、一三五元，嗣該診所於九十四年三月十八日更正申報業務
    損益計算表，收入總額一一八、八五０、八五六元，費用總
    額八八、八六八、五九五元，全年所得額二九、九八二、二
    六一元，被告乃依查得資料核定收入總額一一八、八六四、
    二九四元，費用總額八二、三一八、二一五元，全年所得額
    三六、五四六、０七九元，並按原告合夥比例百分之三．七
    七計算，核定其執行業務所得一、三七七、七八七元，併課
    其九十年度綜合所得稅等情，有原告九十年度綜合所得稅結
    算申報書、被告九十年度綜合所得稅核定通知書（更正後）
    及復查決定書附於原處分卷可稽，洵堪認定。而原告提起本
    件訴訟無非主張：信合美診所前因會計人員疏忽漏計自費收
    入，業已就漏報之金額並加計利息，自動補報補繳稅款，被
    告自應按其原核定之書審率加以核定，若被告就自動補報補
    繳稅款，均通知調帳查核，將無人敢自動補報補繳稅款云云
    ，資為爭執。
六、惟按首揭所得稅法第十四條第一項第二類第一款、第二款、
    同法施行細則第十三條第二項規定，執行業務者應設置帳簿
    ，詳細記載其業務收支項目，若其未能提供證明所得額之帳
    簿文據，稽徵機關自得照同業一般收費及費用標準核定其所
    得額。又被告為簡化稽徵作業，推行便民服務，鼓勵執行業
    務者等誠實記帳、申報，乃訂定上揭書面審核要點，以供徵
    納雙方共同遵守，達到便利徵繳作業之目的。惟申報或調整
    書面審核者，仍應以依規定設帳記載並取得、給與及保存憑
    證者始有其適用。此觀被告書面審核要點第一點及第五點之
    規定甚明。經查，原告係信合美診所合夥人，九十年度綜合
    所得稅結算申報，列報該診所收入總額一一一、六七六、三
    五八元，費用總額八三、五０四、二二三元，全年所得額二
    八、一七二、一三五元（依被告書面審核純益率標準百分之
    二十五申報），被告初查核定收入總額一一一、六八九、七
    九六元，費用總額八三、五０四、二二三元，全年所得額二
    八、一八五、五七三（亦依被告書面審核純益率標準百分之
    二十五核定），嗣該診所於九十四年三月十八日更正申報業
    務損益計算表收入總額一一八、八五０、八五六元，費用總
    額八八、八六八、五九五元，全年所得額二九、九八二、二
    六一元。惟被告以該診所申請更正後九十年度收入雖較原申
    報收入調增七、一七四、四九八元，但申請更正後之費用總
    額，亦較原申報帳載費用總額調增四、二０九、七八七元，
    顯有異常；且該診所不同意就差額收入按全額計入所得額。
    是依書面審核要點第二點規定，執行業務者符合第三點各款
    規定之一，且申報收入與國稅局核算收入相符者；或雖不符
    或有漏報收入，但業者同意就差額收入或漏報收入加計所得
    額並繳清稅款者，准予書面審核，否則應調帳查核。嗣被告
    以九十五年四月十三日南區國稅法二字第０九五００七一０
    二五號函請原告提供帳簿憑證供核，惟原告表示無法提供，
    此並有被告前揭函文及原告九十五年十月十九日說明書附於
    原處分卷足稽。原告既未能提示帳簿文據供核，即不符合書
    面審查之要件，被告乃依其更正申報之業務損益計算表、中
    央健康保險局通報資料及各類所得扣繳暨免扣繳憑單，重行
    核定收入總額一一八、八六四、二九四元（全民健康保險收
    入九三、七七四、一七九元加部分負擔收入八、六０五、一
    ０七元加掛號收入五、二七四、六五０元加自費收入一０、
    八七二、九七０元加其他收入三０六、九九０元加利息收入
    三０、三九八元），依部頒費用標準計算費用總額八二、三
    一八、二一五元，全年所得額三六、五四六、０七九元，並
    按原告之合夥比例計算所得額，即屬有據。原告提起本件訴
    訟，僅泛稱信合美診所已按漏報之金額加計利息，自動補報
    補繳稅款，被告應按其原核定之書審率加以核定云云，惟迄
    未提出應備置之相關帳簿文據，即難為有利於原告之認定，
    是原告之主張，尚無可採。
七、綜上所述，原告前揭主張既不可採，則被告依查得資料核定
    信合美診所當年度收入總額一一八、八六四、二九四元，費
    用總額八二、三一八、二一五元，全年所得額三六、五四六
    、０七九元，並按原告合夥比例百分之三．七七計算，核定
    其執行業務所得一、三七七、七八七元，併課其九十年度綜
    合所得稅，認事用法，均無違誤；訴願決定予維持，亦無不
    合；原告起訴意旨求為撤銷，為無理由，應予駁回。又本件
    為簡易訴訟案件，爰不經言詞辯論逕為判決，附此說明。
八、據上論結，本件原告之訴為無理由，依行政訴訟法第二百三
    十三條第一項、第二百三十六條、第一百九十五條第一項後
    段、第九十八條第一項前段，判決如主文。
中　　華　　民　　國　九十六　年　　九　　月　 十二 　日
                  第一庭      法  官  蘇秋津
以上正本係照原本作成。
如不服本判決，應於送達後二十日內，向本院提出上訴狀並表明
上訴理由，如於本判決宣示後送達前提起上訴者，應於判決送達
後二十日內補提上訴理由書（須按他造當事人人數附繕本）。
中　　華　　民　　國　九十六　年　　九　　月　 十二　 日
　　　　　　　　　　　　　　　書記官  陳嬿如
附註：
行政訴訟法第二百三十五條（第一項、第二項）：
對於適用簡易程序之裁判提起上訴或抗告，須經最高行政法院之
許可。
前項許可，以訴訟事件所涉及之法律見解具有原則性者為限。
